【裁判字號】    99,上更(一),137
【裁判日期】    991012
【裁判案由】    違反毒品危害防制條例
【裁判全文】
臺灣高等法院高雄分院刑事判決     99年度上更(一)字第137號
上  訴  人  臺灣高雄地方法院檢察署檢察官
上  訴  人
即  被  告  乙○○
選任辯護人  楊譜諺律師
被      告  甲○○
指定辯護人  本院公設辯護人   李佩娟
上列上訴人等因被告等違反毒品危害防制條例案件，不服臺灣高
雄地方法院96年度訴字第1946號中華民國97年3 月26日第一審判
決（起訴案號：臺灣高雄地方法院檢察署96年度偵字第9050號）
，提起上訴，判決後，經最高法院發回更審，本院判決如下：
     主  文
原判決撤銷。
乙○○販賣第三級毒品，處有期徒刑伍年拾月，如附表一所示之
物均沒收。
甲○○販賣第三級毒品，處有期徒刑伍年貳月，如附表二所示之
物均沒收。
     事  實
一、乙○○明知愷他命（Ketamine，俗稱「Ｋ他命」）及硝甲西
    泮（Nimetazepam ，俗稱「一粒眠」），皆係毒品危害防制
    條例第2 條第2 項第3 款所定之第三級毒品，均屬違禁物，
    未經許可，不得販賣，竟基於意圖營利而販賣第三級毒品愷
    他命、硝甲西泮之犯意，於民國（下同）96年3 月28日前數
    日，在高雄市前金區○○○路新堀江商圈附近，向姓名不詳
    、綽號「阿傳」之成年男子，購買數量不詳之愷他命及硝甲
    西泮，除供己施用外，並於96年3 月26日前後，在高雄市鼓
    山區○○○路667 號6 樓之1 室內，同時以每包新臺幣（下
    同）800 元之價格，販賣愷他命6 包及以每顆30元之代價，
    販賣硝甲西泮15顆予同住於該室之甲○○1 次，甲○○尚未
    交付價金。甲○○亦明知愷他命係毒品危害防制條例第2 條
    第2 項第3 款所定之第三級毒品，竟意圖販賣圖利，向乙○○購入前揭愷他命6 包，其中一包已由其供己施用完畢，嗣
    因警方接獲民眾檢舉，有人在高雄市鼓山區○○○路667 號
    「現代京城大樓」進行毒品交易，乃於96年3 月28日晚間8
    時40分許，抵達該大樓查訪、蒐證。正當警員在該大樓大門
    詢問管理員時，恰見原本往該大樓大門方向行走之乙○○，
    突然轉頭往回跑，並將手中物品丟棄，經警員進入該大樓中
    庭攔檢乙○○，在中庭之花圃尋獲乙○○丟棄之貼有「E2
    -6F 」標籤之鑰匙1 串（與本案犯罪無關），乙○○取出並
    翻開皮夾時，該皮夾夾層露出疑似毒品之殘渣袋1 個（與本
    案犯罪無關），經警詢問乙○○後，乙○○表示係愷他命殘
    渣袋（與本案犯罪無關），警方乃於同日晚間8 時50分許，
    在該大樓中庭逮捕乙○○，並帶同乙○○前至其與甲○○及
    甲○○女友丙○○同住之高雄市鼓山區○○○路667 號6 樓
    之1 住處，進入該住處扣得大麻2 小包（驗後淨重共0.325
    公克，乙○○持有第二級毒品大麻之犯行，業經臺灣高雄地
    方法院判處有期徒刑4 月，減為有期徒刑2 月確定）、愷他
    命11包（驗前淨重共8.967 公克，驗後淨重共8.965 公克。
    其中6 包封口處有截角者，不含包裝袋，驗後各包淨重分別
    為1.037 公克、0.853 公克、0.888 公克、0.897 公克、1.
    005 公克、1.041 公克，合計淨重5.721 公克，為乙○○所
    有；另5 包，不含包裝袋，驗後各包淨重分別為0.662 公克
    、0.659 公克、0.652 公克、0.609 公克、0.662 公克，合
    計淨重3.246 公克，為甲○○所有）、硝甲西泮233 顆（共
    分成5 包，其中4 包為乙○○所有，每包分別為100 顆、10
    0 顆、15顆、3 顆，計218 顆，其餘一包為甲○○所有，共
    15顆，驗前淨重共42.111公克，驗後淨重共42.105公克）；
    乙○○所有沾有Ｋ他命殘渣之包裝袋6 個（包裝上開封口處
    有截角之6 包Ｋ他命）、供販賣之硝甲西泮包裝袋4 個、灰
    色手提袋及黑色眼鏡盒各1 個，預備供販賣上開毒品之空夾
    鏈袋785 個；甲○○所有供犯罪所用之沾有Ｋ他命之殘渣袋
    5 個（包裝上開未截角之Ｋ他命5 包）、電子磅秤1 台、咖
    啡色背包1 個，而查獲上情。
二、案經高雄市政府警察局鼓山分局報告臺灣高雄地方法院檢察
    署檢察官偵查起訴。
     理  由
壹、證據能力部分：
一、按被告以外之人（包括證人、鑑定人、告訴人、被害人及共
    同被告等），於審判外之言詞或書面等供述證據，屬傳聞證
    據，依刑事訴訟法第159 條第1 項規定，原則上無證據能力
    ，不得作為證據。然被告以外之人於檢察事務官、司法警察
    官或司法警察調查所為之陳述，與審判中不符時，其先前之
    陳述具有較可信之特別情況，且為證明犯罪事實所必要者，
    刑事訴訟法第159 條之2 則例外規定有證據能力，由該條文
    之文義觀之，如該陳述與審判中相符時，因該陳述並不符合
    前開刑事訴訟法第159 條之2 傳聞法則例外之規定，即不得
    作為認定犯罪事實有無之證據，此時，當以其於審判中之陳
    述作為證據。本案證人丙○○於警詢中所為之陳述，核與其
    在原審之陳述相符，依前開說明，證人丙○○在警詢中之陳
    述應無證據能力；被告等及其辯護人主張證人丙○○在警詢
    時之陳述無證據能力，自屬可取。同案被告乙○○於警詢時
    對於被告甲○○犯罪事實之陳述，與其在原審審理時並不相
    符，依其在檢察官偵查中供稱：「警詢時所言實在，警察並
    無施強暴、脅迫或以其他非法方法取供，警訊筆錄係依伊陳
    述記載，看完筆錄才簽名」等語（見偵查卷第8 、9 頁），
    足見乙○○在警詢中之陳述，係在其自由意識下所為，且當
    時被告甲○○並不在場，同案被告乙○○較不易因人情壓力
    ，有所顧忌而迴避不利被告甲○○之陳述，應可認乙○○於
    警詢時所為之陳述，客觀上具有較可信之特別情況，且為證
    明被告甲○○犯罪事實存否所必要，應可採為被告甲○○犯
    罪之證據。至同案被告甲○○於警詢時就被告乙○○之犯罪
    事實已有陳述，其於原審審理時為證人，然卻依法拒絕證言
    ，稽諸其於檢察官偵查中供稱：「警察並未施強暴、脅迫或
    以他法非法取供，警詢筆錄係依伊陳述記載，看完筆錄才簽
    名，警詢及內勤檢察官訊問時之陳述均屬實在等語（見偵查
    卷第5 頁、20頁），足見其在警詢中之陳述，係出於自由意
    識，且當時被告乙○○並未在場，此與起訴後，於原審審理
    時甲○○與乙○○同庭應訊，心理所受之壓力自有不同，甲○○依刑事訴訟法第181 條規定拒絕證言，不難理解。是應
    可類推適用刑事訴訟法第159 條之2 之規定，認同案被告甲○○於警詢時之陳述，客觀上具有較可信之特別情況，且為
    證明被告乙○○犯罪事實之存否所必要，應可採為被告乙○○犯罪之證據。被告乙○○、甲○○爭執同案被告甲○○、
    乙○○在警詢時陳述無證據能力，應不足採。
二、再被告以外之人於偵查中向檢察官所為陳述，亦屬審判外之
    陳述，原則上亦無證據能力，惟因現階段刑事訴訟法規定檢
    察官代表國家偵查犯罪、實施公訴，依法其有訊問被告、證
    人及鑑定人之權，證人、鑑定人且須具結，而實務運作時，
    檢察官偵查中向被告以外之人所取得之陳述，原則上均能遵
    守法律規定，不致違法取供，其可信度極高。職是，被告以
    外之人前於偵查中已具結而為證述，除反對該項供述得具有
    證據能力之一方，已釋明「顯有不可信之情況」之理由外，
    不宜即遽指該證人於偵查中之陳述不具證據能力。本案證人
    丙○○於偵查中之陳述部分，既經具結，且無證據證明顯有
    不可信之情況，且經檢察官聲請到庭接受詰問，賦予被告反
    對詰問之機會，依前開說明，證人丙○○於偵查中之陳述，
    應有證據能力。被告乙○○主張證人丙○○在偵查中之陳述
    無證據能力，亦不足採。
三、除上開證人丙○○、共同被告乙○○、甲○○於警詢時之陳
    述及證人丙○○於偵查中陳述之證據能力，已述之如前外，
    本案卷內其他包括傳聞證據之各項證據。因檢察官、被告及
    辯護人於本院審理時，均明確同意有證據能力，基於尊重當
    事人對傳聞證據之處分權，及證據資料愈豐富，愈有助於其
    真實發現之理念，並強化言詞辯論主義，使訴訟程序得以順
    利進行，本院審酌該等證據作成時之情況，並無非法取證之
    瑕疵情形存在，亦無顯不可信之情況，以之作為證據認為適
    當，依刑事訴訟法第159 條之5 第1 項規定，認均有證據能
    力，而得作為被告犯罪之證據。
四、至卷內有關蒐證照片30張，因照片係依照相機之機器功能所
    攝錄之圖像，非屬人類意思表達之言詞或書面陳述，當不在
    刑事訴訟法第159 條第1 項規定「被告以外之人於審判外之
    言詞或書面陳述」之範圍內，其有無證據能力，應與一般物
    證相同，端視其取得證據之合法性及已否踐行證據之調查程
    序，以資認定。本院認上開照片係依機械方式留存之非供述
    證據，無傳聞證據法則之適用，亦無非法取證之不當情形，
    自均有證據能力。
貳、實體部分：
一、訊據上訴人即被告乙○○坦承有於本案查獲前數日，在高雄
    市前金區○○○路新堀江商商圈附近，向綽號「阿傳」之男
    子購入愷他命、硝甲西泮（一粒眠）之情事，惟矢口否認有
    販賣第三級毒品愷他命、硝甲西泮予甲○○之犯行，辯稱：
    伊購買上開毒品係供自己施用，其中硝甲西泮係欲治療失眠
    之用，並未販賣予甲○○；又伊之愷他命包裝袋有截角，甲○○持有之愷他命並非向伊買來云云。經查：
  (一)96年3 月28日晚間8 時50分許，經警進入被告乙○○、甲○○及證人丙○○共同居住之高雄市鼓山區○○○路667 號6
    樓之1 住處實施搜索，當場自被告乙○○、甲○○上址住處
    之灰色手提包內扣得米色粉末6 包、淺橘色扁圓錠4 包（共
    218 顆）；咖啡色包包內扣得米色粉末5 包、淺橘色扁圓錠
    1 包（共15顆）之事實，有上揭物品扣案足憑。並有搜索扣
    押筆錄、扣押物品目錄表、扣押物品收據、蒐證照片在卷可
    稽（見警卷第31頁至第36頁、第45頁至第52頁）。又上開米
    色粉末11包、淺橘色扁圓錠233 顆，經鑑驗分別含第三級毒
    品愷他命成分（11包合計驗前淨重8.96 7公克，驗後淨重8.
    965 公克。其中6 包封口處有截角者，不含包裝袋，驗後各
    包淨重分別為1.037 公克、0.853 公克、0.888 公克、0.89
    7 公克、1.005 公克、1.041 公克，合計淨重5.721 公克；
    另5 包，不含包裝袋，驗後各包淨重分別為0.662 公克、0.
    659 公克、0.652 公克、0.609 公克、0.662 公克，合計淨
    重3.246 公克。檢驗報告，見原審第二卷第86頁）；第三級
    毒品硝甲西泮成分（5 包合計驗前淨重42.111公克、驗後淨
    重42.105公克），有高雄醫學大學附設中和紀念醫院報告編
    號0000-000號、0000-000號檢驗報告在卷可參（見偵查卷第
    81頁至第82頁）。又放置在上開灰色手提包及咖啡色包包內
    之上開毒品，分屬被告乙○○、甲○○所有之事實，亦據被
    告乙○○、甲○○於原審審理時坦白承認（見原審卷(一)第13
    頁）。是上開事實，均堪認定。
  (二)被告乙○○於上開時間、地點，販賣愷他命及硝甲西泮予甲○○之事實，已據證人即同案被告甲○○於警詢時陳稱：「
    愷他命、硝甲西泮係向乙○○（綽號『小胖』）購買，乙○○表示多拿一些，可以廉價出售，因一時貪心購買多一點施
    用，愷他命（即Ｋ他命）購買6 包，每包800 元，於96年3
    月26日施用過，已經施用1 包，硝甲西泮（即一粒眠）購買
    15顆，每顆30元，尚未付款」等語（見警卷第13頁、第14頁
    、第15頁、第16頁、第17頁）；於檢察官偵查中證稱：「愷
    他命係向乙○○要的，當場沒給錢，有表示會付錢，警詢時
    之陳述實在，警察無施強暴、脅迫或其他非法方法取供，警
    詢筆錄均照伊之陳述記載，看完筆錄後才簽名；愷他命1 包
    800 元，硝甲西泮1 顆30元，這是乙○○販賣之價格，還沒
    有付錢給乙○○，因為乙○○搬來一起住，有欠房租，乙○○還不知道價金要抵房租，交付毒品當天，乙○○將毒品放
    入伊咖啡色包包內，經詢問乙○○怎麼賣，乙○○表示價格
    如上」等語；於原審羈押庭訊問時陳稱：「有向乙○○要Ｋ
    他命，表示領錢再付錢」等語綦詳（見偵查卷第21頁、聲羈
    字卷第9 頁、10頁）。並有自證人甲○○前揭咖啡色包包起
    獲之上開愷他命5 包、硝甲西泮1 包（共15顆）可憑。因被
    告甲○○迭於警詢、內勤檢察官及羈押後，檢察官再次訊問
    時，均陳稱「其於警詢及檢察官訊問時所述均實在，且均係
    基於自由意識所為之陳述」等語，復於原審審理時供稱：「
    檢察官並無強迫伊為陳述或刑求」等語（見原審卷(二)第45頁
    ）。又觀扣案之愷他命11包（封口有截角者6 包、封口未截
    角者5 包），均屬米色粉末，均以同樣大小之夾鏈袋包裝，
    其等之外觀、色澤均同；硝甲西泮233 顆，均屬淺橘色扁圓
    錠，其等之外觀、色澤、形狀均相同，且被告乙○○、甲○○均被起獲以相同大小夾鏈袋包裝15顆硝甲西泮各1 包。又
    上開愷他命有截角、沒有截角都是顆粒狀，來源顯然相同，
    業經本院前審當庭勘驗屬實，有筆錄足憑（見本院上訴字卷
    第81頁）。扣案電子磅秤一台，係被告甲○○所有，業據其
    供明在卷；且電子秤上面記載：「非交易用秤」字樣，亦經
    本院前審當庭查明屬實（見本院上訴字卷第79頁）。此外，
    並有扣案5 包Ｋ他命（封口處未截角部分。於夾鏈袋上分別
    標示重量0.652 、0.662 、0.664 、0.609 、0.659 公克，
    有高雄醫學大學附設中和紀念醫院檢驗報告可憑，並經本院
    前審勘驗屬實（見本院上訴字卷第81頁、原審卷(二)第86頁）
    、扣案咖啡色背包1 個可憑。是證人甲○○上開證稱：「愷
    他命、硝甲西泮係向被告乙○○購買」等語，應屬實在。其
    嗣後於原審及本院審理時翻稱「該等毒品係向綽號『阿源』
    者所購買」，於本院本次審理時又稱「係向綽號『阿猴』者
    所購買」，要係刻意迴護被告乙○○之詞，不足採信。
  (三)至被告乙○○固以前開情詞置辯，且同案被告甲○○於原審
    及本院歷次審理中翻異前詞，於原審及本院前審改稱：扣案
    毒品係向綽號「阿源」之男子購買，未曾向被告乙○○購買
    毒品云云。然查：
  1.被告乙○○於檢察官偵查中係陳稱：「剛買回毒品時，有提
    供Ｋ他命予甲○○施用，沒有向甲○○拿錢」等語（見偵查
    卷第9 頁）。足見被告乙○○購入毒品後，確實交付愷他命
    予證人甲○○甚明。參以被告乙○○如確與甲○○合資購買
    毒品，被告乙○○應於檢察官訊問時，明確表示係與同案被
    告甲○○共同出資購買毒品、其2 人出資比例及各自分配之
    毒品種類及數量。然觀之被告乙○○上開檢察官偵查中之陳
    述，被告乙○○係供稱交付毒品予甲○○，未向甲○○拿錢
    ，實與合資購買毒品，應由合資人共同出資，或由其中1 人
    先行出資購買毒品，待購得毒品後，向其他合資者依合資比
    例收取價金之常情不符。足見被告乙○○交付毒品愷他命予
    被告曾學明，並非因合資購買甚明。被告乙○○於原審之辯
    護人於原審具狀陳稱：被告乙○○係與甲○○合資購買第三
    級毒品，而將甲○○合資購買第三級毒品，而將甲○○合資
    購買第三級毒品之數量交付予甲○○等語，顯係臨訟砌飾之
    詞，尚難採信。
  2.證人甲○○於警詢及檢察官偵查中陳稱：本案被查獲前，看
    過乙○○在上開住處拿夾鏈袋包裝Ｋ他命、一粒眠等語（見
    警卷第14頁、第15頁、偵查卷第22頁），核與證人丙○○於
    檢察官偵查中證稱：「乙○○搬來後，看過乙○○分裝Ｋ他
    命及一粒眠1 次」等語（見偵查卷第30頁）；於原審審理中
    證稱：「乙○○在租屋分裝Ｋ他命及一粒眠至小袋子」等語
    （見原審卷(一)第198 頁、第199 頁至第200 頁）相符。足證
    被告乙○○購入愷他命及硝甲西泮後，確曾於上址住處分裝
    愷他命及硝甲西泮甚明。而被告乙○○雖以扣案之空夾鏈袋
    係包裝手機零件，而非分裝毒品之用云云置辯，與證人甲○○、丙○○之上開證述相左，已非無疑。又被告乙○○於原
    審審理時供稱：在高雄市○○路從事中古手機買賣有些零件
    需要分裝，才會有那麼多夾鏈袋等語（見原審卷(二)第45頁）
    。但如該空夾鏈袋係包裝手機零件之用，被告乙○○理應將
    該空夾鏈袋放在工作場所，而非置於上址住處；或應將手機
    零件與空夾鏈袋同置一處，以方便隨時取用夾鏈袋及包裝手
    機零件，始合於常情。況本件查獲時，並未在置於夾鏈袋之
    麻將盒內發現任何手機或零件，且該夾鏈袋係與電子磅秤同
    置在麻將盒內，該麻將盒係放在客廳餐桌之事實，亦經證人
    即查獲警員黃俊二於原審審理時證述明確（見原審卷(一)第21
    2 頁）；該夾鏈袋係供被告乙○○分裝手機零件之用，何以
    會與秤重之電子磅秤放在麻將盒內，並置於住處之客廳餐桌
    ，而非將夾鏈袋單獨放置一處，或置於其經常攜帶之手提包
    內，以方便攜至六合路之工作地點？顯見被告乙○○將空夾
    鏈袋與電子磅秤同置於麻將盒內，係為便於同時取用夾鏈袋
    及電子磅秤，以方便分裝毒品及秤重，該空夾鏈袋並非包裝
    手機零件所用甚明。被告乙○○辯稱：空夾鏈袋係供作包裝
    手機零件等語，不足採信。
  3.被告乙○○於警詢時供稱：自91年5 月起，開始施用Ｋ他命
    ，將微量之Ｋ他命放入香菸中點燃吸食，1 星期約使用1 、
    2 次等語（見警卷第8 頁）。足見被告乙○○施用愷他命多
    年，已能控制每次施用量，不論購買毒品多寡，均可按平日
    之施用量，酌量取用毒品施用，衡情應無為求分裝施用，而
    自備空夾鏈袋、磅秤秤重分裝之必要。況毒品乃係高價之物
    ，購買該毒品施用者，應無準備大量之小型夾鏈袋，於購得
    之後自行分裝為多數小包，以使毒品沾染、殘留於分裝袋上
    ，徒增浪費之理。又被告乙○○於警詢及檢察官偵查中供稱
    ：自96年1 月初起施用一粒眠，每天施用1 、2 次，1 天約
    可吞食20顆等語（見警卷第8 頁、偵查卷第45頁）。足見被
    告乙○○如每日施用1 次一粒眠，該次可施用20顆，如每日
    施用2 次，則每次施用10顆，如有分裝之必要，則以每小包
    10顆或20顆包裝，顯較便於被告乙○○分次施用，應無將每
    小包分裝為15顆，致不足1 次施用20顆，須再自另1 包裝袋
    取用5 顆，或1 次施用10顆，剩餘5 顆，待下次再自另1 包
    裝袋取出5 顆硝甲西泮施用之理。且被告乙○○於原審審理
    理中供稱：最後1 次施用一粒眠，係在被查獲前1 個月等語
    （見原審卷(二)第43頁）。如其供述屬實，亦可見被告乙○○
    並無經常施用一粒眠之需求，自無1 次購買200 餘顆一粒眠
    供己施用之必要。況扣案之硝甲西泮均為淺橘色扁圓錠，每
    顆之大小、重量相當，外觀極易辨認之事實，有扣案之硝甲
    西泮及高雄醫學大學附設中和紀念醫院檢驗報告可參（見偵
    查卷第82頁），非若其他毒品為粉末狀或晶體，須秤重始易
    於判斷重量。是施用硝甲西泮者為控制每次施用之數量，只
    須計算拿取之顆數，即可避免施用過量，應無為免施用過量
    ，而分裝為小包裝之必要。足見被告乙○○分裝愷他命及硝
    甲西泮應非係供自行施用甚明。
  4.被告乙○○辯護人於本院本次審理時雖有具狀陳稱：被告乙○○曾至國軍左營總醫院就醫治療失眠症，治療時服用硝甲
    西泮，其持有硝甲西泮雖高達218 顆，但係為治療失眠而非
    販賣之用等語，經本院向國軍榮民總醫院函詢被告乙○○是
    否曾至該院治療，就診病情以及投藥藥物為何，據該院覆稱
    ：乙○○於95年7 月23日至9 月12日在該院精神科共就診7
    次，診斷為人格異常，使用藥物為CIRZODONE （50MG）、CO
    NVULEX（500MG ），有該院99年8 月4 日醫左民診字第0990
    002742號函在卷可考，足見被告乙○○就診之病歷並非失眠
    症，所服用之藥物亦非硝甲西泮，其辯護人上揭所陳，亦不
    足取。
  5.再證人甲○○於警詢及檢察官偵查中陳稱：查獲前2 日向乙○○表示租金為7,500 元，須被告乙○○幫忙支付房租等語
    （見警卷第14頁、偵查卷第23頁）。亦可見被告甲○○與被
    告乙○○雖具有一定之交情，而同意被告乙○○分租，然仍
    非無償供被告乙○○居住。是在被告甲○○要求被告乙○○
    須分擔房租，並參以毒品物稀價昂，取得不易，是若無利可
    圖，衡情尚難想像被告乙○○會甘冒被查獲移送法辦，負擔
    重罪刑責之危險，而無代價轉讓毒品予被告甲○○之理。被
    告乙○○辯護人辯稱：縱被告乙○○有給予甲○○毒品，亦
    僅負轉讓毒品之責，而不應負販賣毒品罪責云云，同不足採
    。
  6.準此，被告乙○○確有交付愷他命及硝甲西泮予被告甲○○
    ，而上開交付毒品行為，並非基於合資購買或轉讓，被告乙○○亦確有分裝愷他命、硝甲西泮之行為；且持有數量高達
    785 個空夾鏈袋，而該夾鏈袋並非供己施用毒品包裝之物，
    亦非供分裝手機零件之用，業如前述，及參酌同案被告甲○○前開證詞，足見被告乙○○應係販入上開毒品，再賣予被
    告甲○○，至為明灼。
  7.被告乙○○另以：伊所有之6 包愷他命包裝夾鏈袋，為便於
    開啟，均有截角，甲○○所有之5 包愷他命均無截角，可證
    甲○○之愷他命並非伊所販賣，否則為何被告甲○○被查扣
    之愷他命未有截角之情形云云。經查，扣案11包愷他命中之
    6 包，其包裝夾鏈袋封口之一側均經截角，其餘5 包則無截
    角之事實，觀諸扣案之愷他命實物，固堪認定。然一般夾鏈
    袋並非難以開啟到須截角方式，以便於開啟，且截角後夾鏈
    袋2 邊亦會密合，與未截角者無異。又有如上所述，被告乙○○與同案被告甲○○並非合資購買、共同販賣，被告乙○○所有6 包愷他命及同案被告甲○○所有之5 包愷他命，既
    一起放置於上開高雄市鼓山區○○○路667 號6 樓之1 處所
    ，為便於分辨，被告乙○○將自己所有未賣出之6 包愷他命
    夾鏈帶封口處截角，並不違反常情，尚難據此為被告乙○○
    有利之認定。
  8.邇來政府為杜絕毒品氾濫，毒害人民甚深，再三宣導教民眾
    遠離毒品、媒體之報導既深且廣，對於毒品之禁絕，應為民
    眾所熟悉。又政府對於查緝施用、轉讓及販賣毒品無不嚴格
    執行，且販賣毒品罪係屬重罪，設若無利可圖，衡情一般持
    有毒品者，當不致輕易將持有毒品交付他人。況第三級毒品
    愷他命、硝甲西泮價格不貲、物稀價昂，且販賣三級毒品係
    違法行為，非可公然為之，亦無公定之價格，不論任何包裝
    ，均可任意分裝增減分量，每次買賣價量，亦可能隨時依雙
    方間之關係深淺、資力、需求量及對行情之認知、來源是否
    充裕、查緝是否嚴緊，購買者被查獲時供述購買對象之可能
    性風險之評估等，因而異其標準，並隨時機動調整，非可一
    概而論，是販賣之利得，除經坦承犯行或價量俱臻明確外，
    委難查得實情，販賣之人從價差或量差中牟利方式雖異，其
    意圖營利之非法販賣行為則一，茍無任何利益可圖，被告乙○○實無甘冒風險，在與證人甲○○非至親之下，願將毒品
    無償交付證人甲○○之理。從而，被告乙○○應有從中賺取
    差額利潤以圖利之意圖及事實，其主觀上確有牟利意圖，應
    堪認定。
  9.綜上所述，被告乙○○販賣愷他命6 包、硝甲西泮1 包（共
    15顆）予被告甲○○之犯行，事證明確，應依法論科。
二、訊據被告甲○○固坦承扣案物品中5 包封口處未截角之愷他
    命及硝甲西泮15顆是其所有，另一包愷他命伊已施用等情惟
    矢口否認有販賣第三級毒品愷他命之犯行，辯稱：上開毒品
    （即愷他命6 包及硝甲西泮15顆）係向綽號「阿猴」之男子
    購買，並非向乙○○購買，且伊買來是要供自己施用，又伊
    固曾向丙○○說過伊有在販賣毒品愷他命，但那是2 人吵架
    時所說之氣話，並非事實云云。經查：
  (一)證人丙○○於檢察官偵查中具結後證稱：「（與歐、曾有無
    金錢糾紛？）沒有」、「……我與曾（學民）同居……」、
    「（咖啡包包為何人所有？）曾所有，因為是我買給他」、
    「（歐、曾如何販賣毒品？）他們都是出去拿貨回來承租處
    分裝，分裝時為我親眼看見，分裝後再拿出去賣，我看到補
    貨的是歐，因為歐常接電話，客人好像比較多」、「（曾有
    無在你面前承認販賣毒品？）我又問過曾是自己施用，還是
    販賣，曾回答我說，他欠人家錢，所以販賣毒品營利，以還
    別人的錢。不過，曾的客人比較少」、「電子磅秤是曾的」
    、「曾沒有在賣一粒眠，那是自己施用的，但賣Ｋ他命這是
    事實」等語（見偵查卷第30頁至32頁）」；復於原審審理時
    證稱：「電子磅秤及夾鏈袋我曾經見過被告2 人都有使用，
    最後看到的時候是甲○○在使用電子磅秤和夾鏈袋」、「（
    你有看過甲○○在分裝毒品？）有，分裝愷他命」、「（看
    到他們分裝毒品時，有無使用電子磅秤？）有時候有，有時
    候沒有」、「你所謂看到分裝毒品的時候，是看到一個人分
    裝，還是兩個人分裝？）有時候看到乙○○分裝，有時候看
    到甲○○分裝，有時候看到兩個人分裝毒品愷他命」等語（
    見原審卷第201 頁至209 頁）。準此，被告甲○○既曾向丙○○表示：「因欠人家錢，所以販賣毒品營利，以還別人的
    錢」等語，且證人丙○○亦曾親眼見過甲○○使用電子磅秤
    分裝毒品愷他命，電子磅秤是被告甲○○的，被告甲○○有
    賣愷他命是事實，但沒有賣一粒眠，與被告甲○○並無金錢
    糾紛，乙○○的客人比較多，被告甲○○之客人比較少等情
    。被告甲○○與證人丙○○曾同居，又無金錢糾紛，證人丙○○自不致陷害被告甲○○，且由其證述並未誇大併指稱被
    告甲○○有販賣一粒眠之事實，其證述自屬可信。而被告甲○○於警詢及檢察官偵查中已自承向乙○○購買愷他命6 包
    ，已經施用1 包等語；依上開證人丙○○於檢察官偵查中及
    原審之證述，雖因未查獲被告販賣愷他命之對象，但被告甲○○係意圖販賣牟利，而向同案被告乙○○買進愷他命6 包
    ，應屬事實。再依證人丙○○上開證述，被告甲○○與同案
    被告乙○○皆有販賣愷他命，只是甲○○之客人較少，乙○○之客人較多之情，並稽諸乙○○所有之6 包愷他命封口處
    均有截角，而被告甲○○所有之5 包愷他命則無，亦可見渠
    2 人因同居一室，且均有販賣愷他命，恐生混淆，乃以有無
    截角作為分辨，足證渠2 人係欲各自販賣愷他命，而非共同
    販賣，應無可疑。被告甲○○嗣後翻異前詞，辯稱：愷他命
    係向綽號「阿猴」者購買，向丙○○所述有販賣愷他命之情
    係氣話，並不實在等語，應係飾卸之詞，不足採信。證人丙○○於本院審理時證稱：被告甲○○所說有在販賣愷他命係
    氣話云云，亦係迴護被告甲○○之詞，並不足取。
  (二)同案被告乙○○於警詢時供稱：「曾看到甲○○用夾鏈袋分
    裝毒品，然後用磅秤稱重後，匆忙下樓，不久後馬上回來，
    我問他分裝毒品要做什麼，他叫我不要問，然後把磅秤及夾
    鏈袋收入麻將盒內，並叫我不要動那麻將盒」、「我於96年
    3 月20日開始至被警方查獲前每天都會看見甲○○接到電話
    談中Ｋ（俗稱Ｋ他命）1000，他就用夾鏈袋分裝毒品，把分
    裝的毒品置入咖啡色背包外出販賣，甲○○曾跟我說Ｋ他命
    1 公克新台幣1,000 元，我只看過甲○○分裝Ｋ他命毒品販
    賣」等語（見警卷第6 頁），嗣於檢察官偵查中以證人身分
    作證證稱：「在警詢所言是否實在？）實在」、「（警察有
    無對你施強暴、脅迫或其他非法方法取供？）沒有、「警詢
    有無按照你的陳述記載？是否給閱無訛才簽名？）有，我有
    看筆錄，都有按照我的陳述記載」等語（見偵查卷第8 、9
    頁）。足見同案被告乙○○於警詢時所供曾看到被告甲○○
    分裝愷他命及販賣愷他命等語，應屬非虛。而按所謂販賣毒
    品行為，並不以販入後復行賣出為要件，只要以營利為目的
    ，將毒品購入或賣出，有一於此，其犯罪即為完成，有最高
    法院67年台上字第2500號判例可資參照。由上開證人丙○○
    及共同被告乙○○之陳述及事證相互勾稽，被告甲○○既曾
    有販賣愷他命之事實，則其此次向共同被告乙○○購入愷他
    命6 包，應係基於販賣牟利之目的而買入，縱其買入後，曾
    自己施用1 包；揆諸前揭判例意旨，仍不能解免其有販賣愷
    他命之犯行。
  (三)雖被告甲○○於警詢及原審審理時供稱：自95年2 月起開始
    施用愷他命，最近1 次於96年3 月26日在上開租屋處施用愷
    他命，被查獲前，每日要施用1 、2 包愷他命，每包0.8 公
    克云云（見警卷第16頁、原審卷(二)第46頁）。核與證人乙○○於檢察官偵查中證稱：查獲前不久，曾在租屋處看過甲○○施用Ｋ他命等語（見偵查卷第46頁）；證人丙○○於檢察
    官偵查中證稱：曾在租屋處看過甲○○施用愷他命等語（見
    偵查卷第32頁）均相符。且被告甲○○於本件被查獲後，經
    警採其尿液送驗，結果呈愷他命陽性反應，有前開嫌疑人尿
    液代碼姓名對照登記表、尿液檢驗報告在卷可參，固足認被
    告甲○○所稱：有施用愷他命之習慣云云，尚非無據。但有
    施用毒品者，同時亦係販毒者；或因吸毒致陷經濟困窘，因
    而起意販賣毒品而籌措施用毒品之金錢來源，所在多有，故
    被告甲○○本身雖有施用愷他命，而兼有上開販賣第三級毒
    品之行為，並不違反常情，被告甲○○不能執此而為有利之
    辯解。
  (四)綜上所述，被告甲○○販賣第三級毒品愷他命之事證明確，
    所辯要係卸責之詞，不足採信，其犯行堪以認定。
三、核被告乙○○、甲○○所為，皆係犯毒品危害防制條例第4
    條第3 項之販賣第三級毒品罪。又依卷證資料及調查結果，
    尚無證據足認被告乙○○係各別購入愷他命及硝甲西泮，依
    罪證有疑利於被告之證據法則，應認被告乙○○係同時購入
    上開數量不詳之愷他命及硝甲西泮。另證人甲○○於警詢及
    檢察官偵查中雖未明確陳述係同時向被告乙○○購入愷他命
    6 包、硝甲西泮1 包（15顆），然依卷證資料及調查結果，
    亦無證據足認被告乙○○係分次販賣愷他命及硝甲西泮予證
    人甲○○。復參以被告甲○○於原審審理中陳稱：愷他命6
    包、硝甲西泮15顆，係1 次同時購入等語（見原審卷(二)第51
    頁），及罪疑有利被告認定之原則，應認被告乙○○係同時
    販賣愷他命6 包、硝甲西泮1 包（15顆）予證人甲○○。被
    告乙○○同時販賣第三級毒品愷他命、硝甲西泮予證人甲○○之行為，為想像競合犯，應論以一罪。被告乙○○於販賣
    前持有第三級毒品愷他命及硝甲西泮之低度行為，應為販賣
    之高度行為所吸收，而被告甲○○依上開最高法院判例意旨
    ，既已成立販賣第三級毒品罪，其嗣後意圖販賣而持有愷他
    命5 小包之低度行為，亦應為販賣之高度行為所吸收，均不
    另論罪。
四、原審論處被告乙○○罪刑，固非無見；惟查：(一)被告乙○○
    販賣予被告甲○○而經扣案之愷他命5 小包、硝甲西泮1 包
    （15顆）部分，原判決以上開第三級毒品係屬違禁物，不問
    屬於犯人與否均應宣告沒收，而被告甲○○經原審判決無罪
    ，因此，原判決將上開愷他命5 小包、硝甲西泮1 包（15顆
    ），於宣告被告乙○○罪刑時併予宣告沒收，原無不合，惟
    扣案之愷他命5 小包、硝甲西泮1 包（15顆），既已交付而
    移轉所有權於被告甲○○，且被告甲○○業經本院改判罪刑
    ，原判決於被告乙○○部分諭知沒收，尚有未恰。被告乙○○上訴意旨否認犯罪而指摘原判決不當，雖不足取，但原判
    決關於被告乙○○部分既有上開可議部分，仍無可維持，應
    將原判決此部分撤銷改判。(二)原判決諭知被告甲○○無罪之
    判決，亦有未合，檢察官執此而指摘原判決不當，為有理由
    ，應併將原判決關於被告甲○○部分撤銷改判。爰審酌被告
    2 人均明知毒品嚴重戕害國民之身心健康，危害社會非輕，
    渠2 人竟為圖販賣毒品而買入，被告乙○○且已將毒品賣予
    甲○○，及其等販入毒品之數量等一切情狀，爰予科處被告
    乙○○有期徒刑伍年拾月，被告甲○○有期徒刑伍年貳月。
    扣案之米色粉末11包及淺橘色扁圓錠233 顆，經送驗結果，
    米色粉末含有第三級毒品愷他命之成分，淺橘色扁圓錠含有
    硝甲西泮成分，已如前述，均屬違禁物，因毒品危害防制條
    例第18條第1 項前段僅規定第一級、第二級毒品沒收銷燬之
    ，而同條項中段之規定「沒入銷燬之」，乃屬行政罰之性質
    ，僅能由查獲機關以行政處分之「沒入銷燬」程序處理，要
    不得由法院諭知「沒收銷燬」之刑事處分，故前開扣得之愷
    他命11包及硝甲西泮233 顆，自無從由法院依該條項規定諭
    知沒入銷燬；至毒品危害防制條例第19條第1 項固規定犯第
    4 條之罪者，其供犯罪所用或因犯罪所得之財物應沒收，惟
    該條既未特別規定「不問屬於犯人與否，沒收之」等語，依
    該條沒收之物自應以屬於犯人者為限（最高法院93年度臺上
    字第3263號判決意旨參照），是依毒品危害防制條例第19條
    第1 項沒收之物，須以屬犯人所有且供犯罪所用或因犯罪所
    得之財物為限，與刑法第38條第1 項第1 款違禁物不問屬於
    犯人與否均沒收之規定相較之下，二者沒收之要件全然不同
    ，則毒品危害防制條例第19條第1 項有關沒收之規定，尚難
    認為係刑法第38條第1 項第1 款之特別規定。故上開扣案之
    第三級毒品愷他命11包、硝甲西泮233 顆既均屬違禁物，均
    應逕依刑法第38條第1 項第1 款之規定宣告沒收，且有如上
    述，其中愷他命（Ketamine）6 包（不含包裝袋，驗後淨重
    分別為1.037 公克、0.853 公克、0.888 公克、0.897 公克
    、1.005 公克、1.041 公克，合計淨重5.721 公克）、硝甲
    西泮（Nimetazepa m）218 顆（不含包裝袋，此218 顆連同
    附表二之15顆驗後淨重共42.105公克），因直接包裝而沾有
    Ｋ他命成分之包裝袋6 個，係被告乙○○所有；另愷他命（
    Ketamine）5 包（不含包裝袋，驗後各包淨重分別為0.662
    公克、0.659 公克、0.652 公克、0.609 公克、0.662 公克
    ，合計淨重3.246 公克）、硝甲西泮（Nimetazepam ）15顆
    （此15顆連同附表一之218 顆驗後淨重共42.105公克）、因
    直接包裝而沾有愷他命之包裝袋5 個，係被告甲○○所有，
    均依刑法38條第1 項第1 款規定宣告沒收。被告乙○○所有
    之硝甲西泮包裝袋4 個（雖直接包裝，但所包裝的為藥丸，
    不能證明沾有硝甲西泮成分）、灰色手提袋及黑色眼鏡盒各
    1 個、空夾鏈袋785 個，及被告甲○○所有之電子磅秤1 台
    、咖啡色背包1 個，係供犯罪所用或預備之物（空夾鏈袋78
    5 個部分），均依刑法第38條第1 項第2 款宣告沒收。至於
    扣案之安非他命2 小包（毛重8.7 公克）、大麻2 小包（毛
    重0.94公克）、含有Ｋ他命殘渣吸管2 支、含有Ｋ他命殘渣
    之夾鏈袋1 個、吸管1 組、粉紅色紙盒1 個、峰牌香煙盒1
    個、麻將盒1 個、鑰匙5 支、門控感應器1 個、筆記本1 本
    ，不能證明與被告2 人上開犯罪有關，另被告甲○○所有之
    硝甲西泮1 包（15顆），因屬第三級毒品，為違禁物，應予
    宣告沒收，已如上述，但包裝袋1 個，雖直接包裝硝甲西泮
    藥丸，但所包裝者為藥丸，不能證明沾有硝甲西泮成分，故
    該包裝袋不予宣告沒收。至於本件被告乙○○販賣毒品予甲○○共5,250 元【（800 ×6 ）＋（30×15）＝5,250 】，
    甲○○尚未付款之事實，業經證人甲○○於警詢及檢察官偵
    查中證述如前。是被告乙○○尚無販毒所得，附此敘明。
五、公訴意旨又以：被告甲○○意圖營利而向乙○○販入上開1
    包（15顆）硝甲西泮，因認被告此部分亦犯毒品危害防制條
    例第4 條第3 款之販賣第三級毒品罪云云。訊據被告甲○○
    否認有販賣一粒眠或意圖販賣而持有一粒眠，辯稱：扣案之
    硝甲西泮15顆係伊所有，但係向綽號「阿猴」者（於原審及
    本院前審則稱係向綽號「阿源」者）所購買，且係買來自己
    施用，並非要販賣云云。經查，有如上述，被告甲○○為警
    查獲時持有之15顆一粒眠，係向被告乙○○所購買，而非向
    綽號「阿源」或「阿猴」所購買，被告甲○○此部分供述，
    固屬不實；且查，被告甲○○為警查獲所採之尿液，經原審
    送高雄醫學大學附設中和紀念醫院檢驗，結果雖呈硝甲西泮
    陰性反應（見原審卷(一)第151 頁之檢驗報告）。惟查，被告
    甲○○於警詢及原審審理時供稱：自95年2 月起開始施用一
    粒眠，被查獲之一粒眠買入後尚未施用等語（詳警卷第16頁
    、原審院卷(二)第48頁），核與證人乙○○於偵查中證稱：查
    獲前不久，曾在租屋處看過甲○○施用一粒眠等語（見偵查
    卷第46頁）；證人丙○○於原審審理中證稱：認得一粒眠，
    搬到租屋處前，曾看過甲○○施用過一粒眠等語（見原審卷
    第(一)第203 頁）均大致相符，足見被告甲○○亦曾施用過一
    粒眠。而被告甲○○購入該包硝甲西泮後，既尚未施用，則
    上開驗尿報告顯示被告甲○○之尿液呈硝甲西泮之陰性反應
    ，亦屬合理。是該檢驗結果亦僅能認定被告甲○○於採尿前
    數日，未曾施用硝甲西泮，尚難遽認被告甲○○未曾施用過
    硝甲西泮或無施用之需求，且因而推論被告甲○○買入硝甲
    西泮係欲販賣予他人。而證人丙○○、乙○○雖指證被告甲○○有販賣愷他命之行為，但並無片語隻字提及被告甲○○
    併有販賣一粒眠或意圖販賣而持有一粒眠之行為，又被告甲○○被查獲之硝甲西泮只有1 包共15顆，市價僅數百元，如
    要販賣利潤有限，被告甲○○是否願為區區數百元之利潤，
    而甘冒販賣毒品被查獲之風險，自非無疑。佐以證人丙○○
    於原審審理中證稱：未見過甲○○分裝一粒眠等語（見原審
    卷(一)第206 頁），尚難以被告甲○○為警查獲時被扣得15顆
    一粒眠，遽認被告甲○○有販買一粒眠或係意圖販賣而持有
    一粒眠。惟公訴人認被告甲○○此部犯行係其販賣第三級毒
    品之部分犯行，故此部分不另為無罪之諭知。
據上論結，應依刑事訴訟法第369 條第1 項前段、第364 條、第
299 條第1 項前段，毒品危害防制條例第4 條第3 項、刑法第11
條前段、第55條前段、第38條第1 項第1 款、第2 款，判決如主
文。
本案經檢察官李門騫到庭執行職務。
中    華    民    國    99    年    10    月    12    日
                  刑事第四庭    審判長法  官 蕭權閔
                                      法  官 吳進寶
                                      法  官 陳吉雄
以上正本證明與原本無異。
如不服本判決應於收受本判決後10日內向本院提出上訴書狀，其
未敘述上訴理由者，並得於提起上訴後10日內向本院補提理由書
狀（均須按他造當事人之人數附繕本）「切勿逕送上級法院」。
中    華    民    國    99    年    10    月    13    日
                                      書記官 郭蘭蕙
附錄本判決論罪科刑法條：
毒品危害防制條例第4條第3項
製造、運輸、販賣第三級毒品者，處5 年以上有期徒刑，得併科
新臺幣7 百萬元以下罰金。
附表一：
扣案第三級毒品愷他命（Ketamine）6 包（不含包裝袋，驗後各
包淨重分別為1.037 公克、0.853 公克、0.888 公克、0.897 公
克、1.005 公克、1.041 公克，合計淨重5.721 公克）、硝甲西
泮（Nimetazepam ）218 顆（不含包裝袋，此218 顆連同附表二
之15顆驗後淨重共42.105公克）、沾有愷他命殘渣之包裝袋6 個
、硝甲西泮包裝袋4 個、灰色手提袋及黑色眼鏡盒各1 個、空夾
鏈袋785 個。
附表二：
扣案之電子磅秤一台，愷他命（Ketamine）5 包（不含包裝袋，
驗後各包淨重分別為0.662 公克、0.659 公克、0.652 公克、0.
609 公克、0.662 公克，合計淨重3.246 公克）、硝甲西泮（Ni
metazepam ）15顆（此15顆連同附表一之218 顆驗後淨重共42.1
05公克）、沾有愷他命殘渣之包裝袋5 個及咖啡色背包1 個。

司法院資訊處製作；財團法人民間司法改革基金會備份。
